【裁判字號】    89,上易,1478
【裁判日期】    891011
【裁判案由】    傷害等
【裁判全文】
臺灣高等法院臺南分院刑事判決            八十九年度上易字第一四七八號    Ｇ
      上  訴  人
      即  被  告  乙  ○  ○
右上訴人因傷害案件，不服臺灣臺南地方法院八十八年度易字第二六七一號中華民國
八十九年六月廿九日第一審判決（起訴案號：臺灣臺南地方法院檢察署八十八年度偵
字第九五四六號、第一○五五○號），提起上訴，本院判決如左：
      主      文
上訴駁回。
      事      實
一、乙○○係甲○○胞兄，顏稚喬則係甲○○配偶，乙○○與甲○○夫婦間因祖產糾
    紛，彼此交惡；緣民國八十八年六月三日下午六時三十分許，乙○○酒後見甲○
    ○、顏稚喬摘取其亡母余含笑土地上芒果，因認該土地上芒果樹屬伊所有，且不
    應過早摘取，竟持西瓜刀及水果刀各一把，至臺南縣六甲鄉○○村○○街一百六
    十巷七號顏稚喬住處前，找甲○○、顏稚喬理論，雙方發生爭執，乙○○乃基於
    恐嚇犯意，揚言「要甲○○全家死光光！讓渠等死無葬身之地！」等語，而以加
    害身體及生命之事恐嚇甲○○、顏稚喬，使甲○○、顏稚喬心生畏懼，致生危害
    於甲○○、顏稚喬之安全（被訴毀損、傷害部分，業經判決不受理、無罪確定）
    。
二、案經臺南縣警察局麻豆分局報請臺灣臺南地方法院檢察署檢察官偵查起訴。
      理      由
一、訊據上訴人即被告乙○○雖供承有於右揭時地與甲○○、顏稚喬發生爭執，惟矢
    口否認有恐嚇之犯行，辯稱：伊與甲○○、顏稚喬誼屬至親，因雙方誤會，說話
    略為大聲，然絕無恐嚇之意，刀械亦非伊所有，更非伊攜去，又購刀收據係甲○
    ○所提出，衡情如為伊所購，收據理應由伊收執，豈會由甲○○提出，伊確無恐
    嚇等語。
二、惟查右揭事實業據被害人甲○○、顏稚喬於警訊及偵審中指訴綦詳，並經目擊證
    人即案發時前往處理警員黃桂芳於偵查中到庭結證屬實，復有扣案西瓜刀及水果
    刀各一把足資佐證。其次參以告訴人顏稚喬於警訊中即證稱：因伊婆婆去世遺留
    一筆土地，被告乙○○為繼承該筆土地，而與伊配偶甲○○發生爭執，雙方感情
    不睦，案發當日被告乙○○即持刀恐嚇，見警員前往乃將水果刀放在機車座墊上
    ，另一把西瓜刀則於先前毀損汽車玻璃窗時掉落地上等語（詳警卷第九頁正面、
    第十一頁正面）。警員黃桂芳亦證稱：「當時乙○○有喝酒，坐在機車上叫罵，
    西瓜刀在汽車後面地上，水果刀在機車坐墊下找到˙˙˙」「我去時，乙○○確
    實有要衝進去，我們有制止，˙˙˙乙○○有罵他們，說要他們全家死光光，包
    括孩子在內，讓他們死無葬身之地，且說有錢殺人沒關係˙˙˙」等語（詳偵查
    卷第廿一頁背面至第廿二頁正面）。嗣於原審法院復到庭證稱：「˙˙˙我在外
    面巡邏，接獲通報，我就和同事一起過去，˙˙˙去時我看到被告坐在機車上，
    很大聲的講話，罵告訴人夫婦二人，我看被告好像有喝酒，好像要衝進去找告訴
    人，還在外面叫罵，我們就制止他，˙˙˙而現場有二把刀，短的在被告的機車
    上，長的是西瓜刀在現場地上˙˙˙」等語（詳原審卷第五十三頁正面）。足證
    被告乙○○確因先前土地繼承及案發當日芒果被摘，乃於酒後盛怒情形之下，持
    刀恐嚇甲○○、顏稚喬，極臻明確。
三、次按證人康木水雖於原審法院證稱：乙○○未出言恐嚇甲○○、顏稚喬云云。惟
    查證人康木水乃被告乙○○之父，平日即與第三子乙○○同住，接受乙○○奉養
    ，並指責其第四子甲○○不孝，已據證人康木水於警訊中陳明在卷（詳警卷第十
    三頁正面）。故證人康木水證言內容，左袒迴護被告乙○○，實非意外。至於告
    訴人甲○○嗣於八十七年六月十五日陳稱：案發當時俱屬誤會云云，然按在此之
    前雙方已達成和解，並由告訴人甲○○具狀撤回告訴，有撤回告訴狀乙紙在卷足
    按（詳原審卷第六十一頁至第六十三頁），告訴人甲○○該部所陳顯係和解後迴
    護被告乙○○之詞，尚難資為有利於被告乙○○之論據，要毋待言。故被告乙○
    ○前開所辯，無非飾卸刑責之詞，顯非可採。又被告乙○○以前開言語恫嚇甲○
    ○、顏稚喬，甲○○、顏稚喬因而心生畏懼，亦據渠等陳明在卷，顯然直接威脅
    甲○○、顏稚喬生命安全。綜上所述，被告乙○○恐嚇犯行，事證明確，堪以認
    定。
四、被告乙○○以加害生命、身體之事，恐嚇甲○○、顏稚喬，致生危害於甲○○、
    顏稚喬安全。核其所為，係犯刑法第三百零五條恐嚇罪。被告乙○○以一恐嚇行
    為同時恐嚇甲○○、顏稚喬，乃一行為而觸犯數罪名，為同種類想像競合犯，應
    依刑法第五十五條規定從一重按恐嚇罪處斷。
五、原審以被告乙○○罪證明確，因予適用刑法第三百零五條、第五十五條前段、第
    四十一條、罰金罰鍰提高標準條例第一條前段、第二條規定，並審酌被告乙○○
    因遺產紛爭及摘取芒果細故而與胞弟甲○○夫婦發生衝突及犯罪後雙方已成立和
    解與所生危害等一切情狀，量處拘役五十日，復依法諭知如易科罰金以三百元折
    算一日之標準。本院經核原判決認事用法，並無不合，量刑亦稱允當。上訴意旨
    ，指摘原判決不當，為無理由，應予駁回。
據上論斷，應依刑事訴訟法第三百六十八判決如主文。
本案經檢察官吳忠賢到庭執行職務。
中    華    民    國      八十九      年      十      月      十一      日
                                  臺灣高等法院臺南分院刑事第五庭
                                      審判長法官  茆    臺    雲
                                            法官  李    文    福
                                            法官  蔡    長    林
右正本證明與原本無異。
不得上訴。
                                      法院書記官  趙    玲    瓏
中    華    民    國      八十九      年      十      月     十二       日
附錄：本判決論罪科刑法條
刑法第三百零五條：
以加害生命、身體、自由、名譽、財產之事，恐嚇他人，致生危害於安全者，處二年
以下有期徒刑、拘役或三百元以下罰金。


司法院資訊處製作；財團法人民間司法改革基金會備份。
